臺中高等行政法院判決
111年度交上字第10號
上  訴  人  黃莉珍                                     

            黃瑋智              
被 上訴 人  臺中市交通事件裁決處

代  表  人  黃士哲              
上列當事人間交通裁決事件，上訴人對於中華民國110年12月8日
臺灣臺中地方法院110年度交字第228號行政訴訟判決，提起上訴
，本院判決如下：
    主　文
一、上訴駁回。
二、上訴審訴訟費用新臺幣750元由上訴人負擔。
    理　由　
一、緣上訴人黃莉珍所有號牌AHR-2731號自用小客車（下稱系爭
    車輛），於民國110年1月14日16時18分，行經臺中市西屯區
    青海路與河南路口，因「非遇突發狀況，在行駛中驟然煞車
    」及「非遇突發狀況，行駛途中任意煞車（處車主）」之違
    規事由，經臺中市政府警察局第六分局西屯派出所員警以第
    GDH145870、GDH145871號舉發違反道路交通管理事件通知單
    （下稱違規通知單）舉發。嗣上訴人黃莉珍就GDH145870號
    違規通知單，向被上訴人臺中市交通事件裁決處申請轉歸責
    人上訴人黃瑋智。被上訴人即依道路交通管理處罰條例（下
    稱道交條例）第43條第1項第4款、第63條第1項第3款規定，
    以110年4月30日中市裁字第68-GDH145870號裁決書，裁處上
    訴人黃瑋智罰鍰新臺幣（下同）1萬8,000元，記違規點數3
    點，並應參加道路交通安全講習（下稱原處分一），並依道
    交條例第43條第4項規定，裁處上訴人黃莉珍吊扣汽車牌照3
    個月（下稱原處分二）。上訴人均不服，提起行政訴訟，經
    臺灣臺中地方法院（下稱臺中地院）110年度交字第228號行
    政訴訟判決（下稱原審判決）駁回。上訴人猶未甘服，遂提
    起本件上訴。
二、上訴人起訴之主張及聲明、原審判決關於證據取捨、認定事
    實及適用法規之論據，均詳如原審判決所載。
三、上訴意旨略以：
　㈠原審判決頁3：「五、本院之判斷：……㈢依上開勘驗結果可知
    ，系爭車輛沿青海路二段往西北方向之內側車道，行近河南
    路二段時，跨越雙白實線變換車道，而該車由後方超越系爭
    車輛，該車即鳴按喇叭……」之判斷顯與事實不符，上訴人非
    行駛內側車道，亦無跨越雙白實線變換車道，原審判決認事
    用法有違。
　㈡復本件舉發機關提供之採證光碟乃檢舉人所提供，檢舉人違
    規跨越雙白實線且超車不成，恐挾怨誣指，提供之行車紀錄
    器絕非事發完整影像，上訴人於原審具狀要求被上訴人提供
    河南路2段與青海路2段路口之交通監視影像，乃原審判決未
    詳述其不調查之理由，有未盡職權調查之違背法令。
　㈢又本件為檢舉人超車不成時逼近系爭車輛，旋即長鳴按喇叭
    ，致上訴人雖斯時為綠燈亦恐與檢舉人之車輛擦撞，是略為
    煞停以避免肇事逃逸之冤枉，為必要之行車反應，乃原審判
    決不察，認為突發狀況限於車前狀況有關，本件檢舉人若無
    突然長鳴喇叭，上訴人絕不會有突然略為煞停之行為產生。
　㈣綜上，原審判決有認事用法之違誤，且有應調查而未調查證
    據之違背法令。
　㈤聲明：原審判決廢棄。　　　
四、本院的判斷：
　㈠按道交條例第43條第1項第4款規定：「汽車駕駛人，駕駛汽
    車有下列情形之一者，處新臺幣六千元以上二萬四千元以下
    罰鍰，並當場禁止其駕駛：……四、非遇突發狀況，在行駛途
    中任意驟然減速、煞車或於車道中暫停。」第43條第4項前
    段規定：「汽車駕駛人有第一項或前項行為者，並吊扣該汽
    車牌照六個月；」第43條第5項前段規定：「汽車駕駛人違
    反第一項、第三項規定者，應接受道路交通安全講習；」第
    63條第1項第3款規定：「汽車駕駛人有下列各款所列條款之
    一者，除依原條款處罰鍰外，並予記點：……三、有第四十三
    條、……情形之一者，各記違規點數三點。」
　㈡查原審判決依據卷附之採證光碟製成勘驗筆錄，認定上訴人
    黃瑋智於上揭時、地，駕駛上訴人黃莉珍所有之系爭車輛，
    有非遇突發狀況，在行駛中驟然煞車之違規行為，事證明確
    ，並論述：「系爭車輛超越該車後遭該車鳴按喇叭，隨即於
    交岔路口減速煞車，原告黃瑋智亦將頭往窗外伸出並與該車
    駕駛發生爭執，彼此已留有行車嫌隙，而原告黃瑋智明知其
    所駕駛之系爭車輛行駛於該車前方，在前方未見有任何緊急
    性、危險性之情況下，突然於號誌顯示綠燈情況下減速煞車
    ，況當時之車流狀況，系爭車輛前方並未有任何突發狀況，
    原告黃瑋智之行為不但影響後方車輛行駛之權利，亦影響車
    流之順暢，更可能使後方來車無法立即反應而造成連環追撞
    之憾事，即便該車駕駛有變換車道之違規行為，亦不影響原
    告違規事實，足認原告駕駛系爭車輛於上開時、地確有『非
    遇突發狀況，在行駛中任意驟然煞車』之違規。」等語。經
    核，原審判決業已就上訴人黃瑋智如何有道交條例第43條第
    1項第4款非遇突發狀況，在行駛途中驟然煞車之違規行為，
    論述其事實認定之依據及得心證之理由，並指駁上訴人之主
    張何以不足採之理由，核與卷證資料相符，且無悖於證據法
    則、經驗法則及論理法則，其認事用法尚無違誤。
　㈢上訴意旨固謂原審判決五之㈢認為系爭車輛行駛於內側車道，
    跨越雙白實線變換車道行駛，認事用法與事實不符乙節，然
    查原審於勘驗筆錄已載明：檢舉民眾車輛（下稱該車）行駛
    於臺中市○○區○○路0段往西北方向之內側車道，當時系爭車
    輛行駛於該車右前方之外側車道，之後該車超越系爭車輛，
    行近河南路2段口後，向右跨越雙白實線，而系爭車輛超越
    該車，該車即長鳴按喇叭等語（見原審卷第71頁），並資為
    判決背景事實之一（即原審判決五之㈡），則上揭原審判決
    五之㈢所載顯屬文字誤繕。更何況，本件原處分一、二所裁
    罰者，無非上訴人黃瑋智駕駛系爭車輛在臺中市○○區○○路與
    河南路口處驟然煞車之行為，則上訴人黃瑋智於違規行為前
    之行車動態，縱有誤繕，亦不至影響判決結果。故上訴人上
    開主張，並非可採。
　㈣上訴意旨又謂上訴人於原審答辯時，具狀要求被上訴人提供
    路口之交通監視影像，以利還原真相，然原審判決未有不調
    查之理由來駁回請求，有應調查而未調查之違法；且上訴人
    煞車係恐已經擦撞之可能性，故略為煞停以避免肇事逃逸之
    冤枉等節，然斟酌全辯論意旨及調查證據之結果，判斷事實
    之真偽，為事實審法院之職權。因此，認定事實所需之證據
    ，是否已足以為事實之判斷，是否尚有調查證據之必要，事
    實審法院本得依個案之情形予以裁量。而事實審就已知之事
    證，判斷事實之真偽，如其結果與論理法則及經驗法則無違
    ，即難認有未盡調查義務之違法。查本件原審已依職權勘驗
    採證光碟及製作勘驗筆錄，並依證據調查結果及兩造書狀辯
    論意旨，認定上訴人黃瑋智有驟然停車之違規行為，且原審
    對認定本件事實之證據及理由等均敘述於判決理由中，就上
    訴人之主張何以不足採，亦為指駁，尚無判決理由不備或未
    盡調查義務之情形。上訴人就此主張原審有未依職權調查證
    據及判決不備理由之違法，無非重述原審所不採之陳詞，而
    就原審取捨證據，認定事實之職權行使，指摘為不當，核無
    足取。
　㈤綜上所述，原審判決已說明其認定事實之依據及得心證之理
    由，對上訴人在原審之主張如何不足採之論證取捨等事項，
    亦為論斷，對於本件應適用之法律所持之見解，核無違誤，
    且無判決違背法令或判決不備理由或理由矛盾之情形。上訴
    人上訴意旨，求予廢棄，為無理由，應予駁回。
五、末按交通裁決事件之上訴，行政法院為訴訟費用之裁判時，
    應確定其費用額，此觀行政訴訟法第237條之9第2項準用第2
    37條之8第1項規定即明。本件上訴人對於交通裁決事件之上
    訴，既經駁回，則上訴審訴訟費用750元（上訴審裁判費）
    自應由上訴人負擔，爰併予確定如主文第2項所示。
六、結論：本件上訴為無理由，應予駁回。
中　　華　　民　　國　　111 年　 　6　 月　    2      日
                  臺中高等行政法院第三庭
                        審判長法  官　陳  文  燦
                              法  官　楊  嵎  琇
                              法  官　張  鶴  齡　     
　　　　　　　　　　　　　　　                   　
以上正本證明與原本無異。
本判決不得上訴。
中　　華　　民　　國　　111  年　  6 　月　    2      日
           　　　　　　　  　 書記官　黃  靜  華